【裁判字號】    97,簡上,193
【裁判日期】    970619
【裁判案由】    家庭暴力防治法等
【裁判全文】
臺灣板橋地方法院刑事判決             97年度簡上字第193號
上  訴  人
即  被  告  甲○○
選任辯護人  朱昌碩  律師
上列上訴人即被告因違反家庭暴力防治法案件，不服本院中華民
國96年11月30日96年度簡字第5615號第一審判決（聲請簡易判決
處刑案號：96年度偵字第15958 號），提起上訴，本院管轄之第
二審合議庭判決如下：
    主  文
上訴駁回。
    事  實
一、甲○○與乙○○○係夫妻，二人具有家庭暴力防治法第3 條
    第1 款所定之家庭成員關係，甲○○前因多次對乙○○○實
    施家庭暴力之行為，經本院於民國94年9 月8 日以94年度家
    護字第905 號裁定核發民事通常保護令，命甲○○不得對乙
    ○○○實施身體或精神上不法侵害之行為，亦不得直接或間
    接對乙○○○為騷擾之聯絡行為，嗣經本院於95年7 月24日
    以95年家護聲字第27號裁定，將上開保護令之有效期間延長
    至96年9 月7 日。甲○○明知上開民事通常保護令裁定之內
    容及有效期間，於96年6 月11日上午7 時15分許，在臺北縣
    新莊市○○路○ 段210 巷18號附近巷內整理計程車時，因乙
    ○○○向其催討燒金紙用金桶及桃木劍一事與乙○○○發生
    口角爭執，甲○○坐上其所駕駛之計程車後，乙○○○復自
    副駕駛座車窗將身體伸入該計程車內，伸手拉扯懸掛於後視
    鏡上之桃木劍，因而引起甲○○不滿，甲○○竟基於傷害人
    之身體及違反上開保護令之犯意，待乙○○○將身體伸出車
    窗並站立於車旁後，步下上開計程車，以徒手毆打乙○○○
    ，致乙○○○受有前胸瘀傷9 ×7 公分、左臂瘀傷8 ×4 公
    分、3 ×2 公分、右臂瘀傷6 ×4 公分、8 ×2 公分及背部
    瘀傷3 ×5 公分、3 ×1 公分之傷害，而違反本院所為不得
    對乙○○○實施身體上不法侵害之行為之裁定。
二、案經乙○○○訴由臺北縣政府警察局新莊分局報請臺灣板橋
    地方法院檢察署檢察官偵查後聲請簡易判決處刑。
    理  由
甲、證據能力部分
    按被告以外之人於偵查中向檢察官所為之陳述，除顯有不可
    信之情況者外，得為證據，刑事訴訟法第159 條之1 定有明
    文。查，證人乙○○○於偵查中所為之陳述，業經具結，且
    無顯不可信之情形，自得為證據，先予敘明。
乙、事實認定及論罪科刑之理由
一、訊據被告甲○○矢口否認有何傷害及違反保護令之犯行，辯
    稱：當天上午乙○○○是故意到停車場向伊挑釁，並藉故與
    伊爭吵，伊不予理會準備駕車離開時，乙○○○竟趴在計程
    車前座車窗，想要搶走吊在後視鏡上的平安符及桃木劍，伊
    僅有用雙手保護後視鏡及平安符，並未拉扯、毆打乙○○○
    ，乙○○○胸前、雙臂的傷都是她趴在車窗上摩擦造成的，
    且由現場監視錄影器畫面可知，伊也沒有在車外毆打乙○○
    ○云云。
二、經查：
  (一)被告前因對其配偶即告訴人乙○○○實施家庭暴力行為，經
    本院於94年9 月8 日以94年度家護字第905 號裁定核發民事
    通常保護令，命其不得對告訴人乙○○○實施身體或精神上
    不法侵害之行為，亦不得直接或間接對告訴人乙○○○為騷
    擾之聯絡行為，嗣經本院於95年7 月24日以95年度家護聲字
    第27號裁定，將上開保護令之有效期間延長至96年9 月7 日
    ，並經合法送達予被告收受閱覽知悉等情，業經被告於警詢
    、偵查及本院審理中自承不諱，並有上揭保護令裁定2 份在
    卷可稽，堪認被告對於前開本院民事通常保護令之禁制事項
    及有效期間均已明瞭知悉。
  (二)又被告於96年6 月11日上午7 時15分許，在臺北縣新莊市○
    ○路○ 段210 巷18號附近巷內，因告訴人乙○○○向其催討
    燒金紙用金桶及桃木劍一事與告訴人乙○○○發生爭執，其
    後告訴人乙○○○並將身體伸入計程車副駕駛座內欲拿取桃
    木劍，在告訴人乙○○○將身體伸出計程車後，被告亦步出
    計程車，徒手毆打告訴人乙○○○之胸部、手部，並將告訴
    人乙○○○壓制在地毆打等情，迭據證人乙○○○於偵查及
    本院審理中指訴綦詳，並有行政院衛生署臺北醫院96年6 月
    11日出具之診斷證明書1 紙及告訴人乙○○○傷勢照片3 張
    附卷可稽，觀諸上開診斷證明書所載告訴人受有前胸、左右
    臂及背部多處瘀傷之傷勢及部位，核與證人乙○○○指述遭
    被告徒手毆打其胸部、手部，並遭壓制在地毆打之情節相符
    ，足徵告訴人乙○○○指述遭被告毆打成傷，洵屬有據。至
    被告雖辯稱告訴人乙○○○所受之上開瘀傷係因長時間趴在
    車窗拉扯桃木劍時因摩擦車窗所致，惟經原審勘驗案發現場
    之監視錄影器畫面，於當日上午7 時16分20秒時，被告開啟
    車門進入計程車駕駛座，於上午7 時16分26秒時，告訴人乙
    ○○○靠近計程車副駕駛座車門，於上午7 時16分31秒至7
    時16分49秒間，告訴人乙○○○上半身由副駕駛座車窗伸入
    計程車內，左手扶在車窗上，於上午7 時16分50秒時，告訴
    人乙○○○將上半身離開車窗站在車旁，之後未再有將身體
    伸入車內之舉動，於上午7 時17分19秒時，被告朝告訴人乙
    ○○○所處位置走去後，自畫面消失，於上午7 時19分（勘
    驗筆錄誤載為17分）29秒時，錄影畫面結束，有原審勘驗筆
    錄1 份及自案發現場監視錄影器畫面擷取之照片共13張附卷
    可稽，足見告訴人乙○○○上半身伸入計程車內之時間不過
    19秒左右，且告訴人乙○○○在將身體伸入車窗時，左手始
    終扶在車窗上，身體並係稍呈仰角之角度，胸部及上手臂並
    未直接俯靠在車窗上，是以此等身體角度及告訴人乙○○○
    身體伸入車內之時間僅19秒，當不可能因摩擦而造成告訴人
    乙○○○前胸、左、右上手臂、左、右前手臂多處之瘀傷，
    故被告此部分所辯，顯係卸責之詞，委無可採。
  (三)至上開監視錄影器畫面雖未錄到被告有在告訴人乙○○○將
    身體伸出計程車後毆打告訴人乙○○○，惟上開監視錄影器
    畫面僅錄到當日上午7 時19分29秒即被告朝告訴人乙○○○
    所處位置走去後即結束，已如前述，是由上開監視錄影器畫
    面並無法排除於當日上午7 時19分29秒後，被告有以徒手毆
    打告訴人乙○○○之可能，況依上開監視錄影器最後之畫面
    顯示，被告下車後係走向告訴人乙○○○所處之位置，衡情
    ，倘被告無意與告訴人乙○○○爭執，告訴人乙○○○當時
    既已將身體伸出計程車，被告大可駕駛計程車離開現場，何
    需下車並往告訴人乙○○○所處之位置走去，是由被告當時
    之舉動可知，被告與告訴人乙○○○二人間之爭執並未結束
    ，益徵告訴人乙○○○指述被告有在下車後將其壓制在地毆
    打一節，應可採信。另證人唐松夫於本院審理中雖證稱：沒
    有看到被告將告訴人乙○○○壓在後車廂打等語，惟證人唐
    松夫亦證稱：當天被告在整理車子，告訴人去找被告，我看
    到他們在車外鬧了很久，之後被告好像要走了，就進到車子
    裏面，告訴人就把身體鑽進右邊的車窗裏，我不知道他們在
    裏面做什麼，時間還蠻久的，告訴人都沒有伸出來，因為我
    要上班就走了，之後我就沒有看到了等語（見本院97年6 月
    5 日審判筆錄第6 頁），足見證人唐松夫僅看到告訴人乙○
    ○○將身體伸入計程車後即離開，是自無法排除在證人唐松
    夫離開後，被告有以徒手毆打告訴人乙○○○之可能。因之
    ，上開監視錄影器畫面及證人唐松夫之證言，均不足為有利
    被告之認定，附此敘明。
  (四)綜上，被告所辯，均無可採。事證明確，被告犯行，已堪認
    定。
三、按家庭暴力防治法所稱「家庭暴力」，係指家庭成員間實施
    身體或精神上不法侵害之行為；所謂「家庭暴力罪」，係指
    家庭成員間故意實施家庭暴力行為而成立其他法律所規定之
    犯罪，家庭暴力防治法第2 條第1 款、第2 款分別定有明文
    。查被告甲○○與告訴人乙○○○為夫妻，具有家庭暴力防
    治法第3 條第1 款所定之家庭成員關係，並經本院家事法庭
    核發前開民事通常保護令，禁止被告向告訴人實施家庭暴力
    行為，然被告竟於上開時地徒手毆打告訴人成傷而違反本院
    依家庭暴力防治法第14條第1 項（家庭暴力防治法業於民國
    96年3 月28日經修正公布，並自同日起施行，修正前家庭暴
    力防法治法第13條第2 項關於法院核發通常保護令之要件及
    內容等規定，移置於修正後第14條第1 項）所為禁止對告訴
    人實施家庭暴力行為之民事通常保護令裁定，核其所為，係
    犯家庭暴力防治法第61條第1 款之違反保護令罪，及刑法第
    277 條第1 項之普通傷害罪。又被告以一行為同時觸犯上開
    二罪名，為想像競合犯，應依刑法第55條規定，從一重之違
    反保護令罪處斷。原審以被告犯罪事實明確，援引刑事訴訟
    法第449 條第1 項前段、第3 項、第454 條第2 項、家庭暴
    力防治法第61條第1 款、刑法第11條前段、第277 條第1 項
    、第55條、第41條第1 項前段、刑法施行法第1 條之1 第1
    項、第2 項前段，量處被告有期徒刑3 月，並諭知易科罰金
    之折算標準，認事用法均無違誤，量刑亦屬妥適。被告上訴
    否認犯罪，為無理由，應予駁回。
據上論斷，應依刑事訴訟法第455 條之1 第1 項、第3 項、第
368 條，判決如主文。
本案經檢察官陳佳宏到庭執行職務。
中    華    民    國    97    年    6     月    19    日
                  刑事第十六庭  審判長法  官  白光華
                                      法  官  楊志雄
                                      法  官  曾淑娟
本判決不得上訴。
上列正本證明與原本無異。
                                      書記官  謝雪紅
中    華    民    國    97    年    6     月    20    日
附錄本案論罪科刑法條
家庭暴力防制法第61條
違反法院依第14條第1項、第16條第3項所為之下列裁定者，為本
法所稱違反保護令罪，處3 年以下有期徒刑、拘役或科或併科新
臺幣10萬元以下罰金：
1、禁止實施家庭暴力。
2、禁止騷擾、接觸、跟蹤、通話、通信或其他非必要之聯絡行
   為。
3、遷出住居所。
4、遠離住居所、工作場所、學校或其他特定場所。
5、完成加害人處遇計畫。
中華民國刑法第277條
傷害人之身體或健康者，處3 年以下有期徒刑、拘役或1 千元以
下罰金。
犯前項之罪因而致人於死者，處無期徒刑或7 年以上有期徒刑；
致重傷者，處3 年以上10年以下有期徒刑。


司法院資訊處製作；財團法人民間司法改革基金會備份。
